臺灣新竹地方法院刑事判決　　　　　　　　　　　　　九十年度簡上字第一一四號
　　上　訴　人　甲○○
　　即　被　告
右列上訴人因過失傷害案件，不服本院竹北簡易庭，於中華民國九十年十月三十日所
為之九十年度竹北交簡字第二一八號第一審簡易判決（聲請簡易判決處刑案號：臺灣
新竹地方法院檢察署九十年度偵字第三一九二號），而提起上訴，本院管轄第二審之
合議庭判決如左：
    主  文
原判決撤銷。
甲○○從事業務之人，因業務上之過失傷害人，處拘役伍拾伍日，如易科罰金，以參
佰元折算壹日。
    事  實
一、甲○○平日以騎乘機車送貨為業，為從事駕駛業務之人。其於民國九十年三月十
    二日與午三時十分許，騎乘車牌號碼ＢＭＢ－０三五號重機車，沿新竹縣湖口鄉
    ○○路往新豐方向行駛，行經新竹縣湖口鄉○○路與金城街口往新豐方向約二百
    公尺處，本應注意車前狀況，隨時採取必要之安全措施，且依當時天候晴、路面
    舖設柏油、乾燥、無缺陷、無障礙物，且視距良好等情形下，客觀上並無不能注
    意之情事，竟疏未注意，致撞及橫越道路未注意左右來車之行人謝廖桂欄，使謝
    廖桂欄受有頭部外傷及左大腿挫傷之傷害。甲○○於本件車禍發生後，在未被有
    偵查犯罪職權之機關公務員查知其為犯人前，即向前來處理之新竹縣警察局竹北
    分局湖口分註所警員乙○○坦承肇事，並表示願接受裁判之意。
二、案經丙○○○訴由新竹縣警察局竹北分局報請臺灣新竹地方法院檢察署檢察官聲
    請簡易判決處刑。
    理  由
一、訊據被告甲○○對於右揭犯罪事實，於原審及本院審理時坦承不諱，核與告訴人
    丙○○○指訴情形相符，此外，復有道路交通事故調查報告表、現場照片二幀在
    卷可稽（見九十年度偵字第三一九二號偵查卷第八頁、九頁）。按車輛行駛時，
    駕駛人應注意車前狀況，隨時採取必要之安全措施，道路交通安全規則第九十四
    條第三項定有明文。被告為合法領有駕駛執照之人，其行經肇事路段，本應注意
    上開規定，且依當時天候晴、路面舖設柏油、乾燥、無缺陷、無障礙物，且視距
    良好等情形下，此觀前開道路交通事故調查報告表即明，客觀上並無不能注意之
    情事，竟疏未注意，致撞及橫越道路告訴人，其對本件車禍之發生，應有過失，
    至堪認定。參以本件經送臺灣省竹苗區車輛行車事故鑑定委員會鑑定，鑑定結果
    亦認被告駕駛重機車未注意車前狀況為肇事次因，有臺灣省竹苗區車輛行車事故
    鑑定委員會九十年八月二十日竹鑑字第九００七九六號函附之鑑定意見書附於臺
    灣新竹地方法院檢察署九十年度偵字第三一九二號卷第十九至二十一頁可憑，而
    告訴人因本件車禍致受有頭部外傷及左大腿挫傷之傷害，亦有湖口仁慈醫院診斷
    證明書一份在卷可佐（見上開偵查卷十頁），是被告之過失行為與告訴人之傷害
    間具有因果關係，要無疑義。本件事證明確，被告犯行，洵堪認定。
二、上訴人即被告上訴人意旨略以：本案肇事地點即新竹縣湖口鄉○○路、金城街口
    往新豐方向前二百公尺處，係屬未設有行人穿越道亦非禁止穿越之鄉○道路，被
    害人丙○○○橫越成功路時，未注意左右來車，即冒然橫越道路，導致伊騎乘機
    車閃避不及，而發生意外，是被害人對本件交通事故之發生，亦有過失，原審率
    爾判決被告應負擔全部責任，顯失公平。且被告於行駛肇事路段時亦未有超速或
    其他違規情事，被告於事故發生後亦受有輕傷，惟仍趕緊報警處理並將告訴人送
    醫，而被告之母因於八十六年十二月三十一日發生職業災害，家庭經濟陷入困境
    ，被告於案發初未滿二十歲即需負擔家計，請審酌被告平日素良好，並無前科，
    且被告母親亦待照顧，而能為緩刑之宣告等語。經查，本件車禍之發生告訴人橫
    越道路未注意左右來車固為肇事主因，有上開臺灣省竹苗區車輛行車事故鑑定委
    員會九十年八月二十日竹鑑字第九００七九六號函附之鑑定意見書在卷可按，然
    被告對本件車禍之發生，亦有過失，業如前述，則縱告訴人之行為亦有過失，惟
    此僅能作為民事上輕或免除賠償之依據，仍無礙於被告過失責任之認定。是被告
    所執之上訴理由，尚不足遽為被告無罪證據之認定。
三、按被告平日係騎乘機車送貨，且案發當日，亦是於載送汽車材料完畢後欲返回公
    司時發生本件事故等情，業據其自承在卷，故其應為從事駕駛業務之人。核其所
    為，係犯刑法第二百八十四第二項前段之業務過失傷害罪，公訴意旨認應依刑法
    第二百八十四條第一項前段處斷，容有未洽，惟起訴事實相同，爰依法變更起訴
    法條（原審據上論斷欄漏引刑事訴訟法第三百條），併予敘明。又被告於本件車
    禍發生後，在未被有偵查犯罪職權之機關或公務員查知其為犯人前，即向到現場
    之警員自承犯罪及表示願受裁判之意等情，業經新竹縣警察局竹北分局警員乙○
    ○到庭證述明確（見本院九十一五月二十一日訊問筆錄），應認被告已符合自首
    之要件，應依刑法第六十二條前段之規定減輕其刑。原審以被告罪證明確，予以
    論科固非無見，惟被告犯罪後，在未被告偵查犯罪職權之機關或公務員查知其為
    犯人前，即向到現場處理之警員坦承肇事，而符合自首之要件，然原審並未依法
    輕其刑，是原審判決既有前述可議之處，自應由本院將原判決撤銷。爰審酌被告
    駕車於行經肇事路段，其所為之上開駕駛行為之過失程度、告訴人因此所受之傷
    害、被告肇事後尚能坦承犯行且未逃逸態度良好暨被告之智識程度等一切情狀，
    量處如主文所示之刑，並諭知易科罰金折算標準。
四、據上論斷，應依刑事訴訟法第四百五十五條之一第一項、第三項、第三百六十九
    條第一項前段、第三百六十四條、第二百九十九條第一項前段、第三百條，刑法
    第二百八十四條第二項前段、第六十二條前段、第四十一條第一項前段，罰金罰
    鍰提高標準條例第一條前段，第二條，判決如主文。
本案經檢察官林佳穎到庭執行職務。
中      華      民      國    九十一    年      六      月     十七     日
          臺灣新竹地方法院刑事第二庭
                                  審判長法官  王  銘  勇
                                        法官  雷  雅  雯
                                        法官  王  鳳  儀
右正本證明與原本無異。
本件不得上訴。
                                  書  記  官  陳  進  楷
中      華      民      國    九十一    年      六      月     十八     日
附錄論罪科刑法條：
中華民國刑法第二百八十四條第二項前段：
從事業務之人，因業務上之過失傷害人者，處一年以下有期徒刑、拘役或一千元以下
罰金。
